臺灣高等法院民事裁定
111年度抗字第964號
抗  告  人  曾偉恩    

訴訟代理人  陳清進律師
            段陶喻律師
            王心瑜律師
相  對  人  曾嘉鵬  

上列當事人間容忍修繕等事件，抗告人對於中華民國111年6月8
日臺灣臺北地方法院110年度訴字第2021號所為裁定提起抗告，
本院裁定如下： 
    主  文
原裁定廢棄。
    理  由
一、抗告人抗告意旨略以：抗告人為臺北市○○區○○○路0段00巷0
    弄00號0樓房屋之所有權人，相對人為同址0樓房屋（下稱系
    爭3樓房屋）之所有權人。兩造雖曾於民國109年5月18日在
    臺北市松山區調解委員會以109民調字第219號成立調解（下
    稱系爭調解），然因相對人拒絕抗告人進入系爭3樓房屋修
    繕，故漏水範圍又再擴大而發生新漏水。又關於相對人應容
    忍抗告人進入系爭3樓房屋修繕漏水部分，非屬系爭調解之
    範圍，自無不得再行起訴之問題。原裁定認系爭調解之範圍
    ，及於抗告人請求相對人容忍其進入系爭3樓房屋修繕部分
    ，並以抗告人該部分起訴不合法為由，予以駁回，顯有違誤
    ，爰提起抗告，請求廢棄原裁定等語。
二、按調解經法院核定後，當事人就該事件不得再行起訴、告訴
    或自訴。經法院核定之民事調解，與民事確定判決有同一之
    效力。鄉鎮市調解條例第27條第1項、第2項前段固定明文。
    惟按和解之範圍，應以當事人相互間欲求解決之爭點為限，
    至於其他爭點，或尚未發生爭執之法律關係，雖與和解事件
    有關，如當事人並無欲求一併解決之意思，要不能因其權利
    人未表示保留其權利，而認該權利已因和解讓步，視為拋棄
    而消滅（最高法院57年台上字第2180號判決意旨參照）。是
    關於依鄉鎮市調解條例所為民事調解之範圍，應以雙方於調
    解時所欲解決之爭執事項為限，倘依相關事證，尚無從認定
    當事人確有將某事項列入調解範圍一併解決之意，該部分即
    非屬調解範圍，亦無鄉鎮市調解條例第27條第1項、第2項前
    段規定適用之餘地。
三、經查：
  ㈠抗告人於109年4月21日向臺北市松山區調解委員會聲請調解
    時，固於聲請調解書中記載：「…聲請人（即抗告人）所有2
    樓房屋於餐廳、廚房、書房及另一小房間位置之頂板（即3
    樓之底板）之水管，自民國108年5月起迄今有嚴重漏水之情
    形，造成聲請人使用居住2樓房屋之困難。…本件2樓房屋因
    上開漏水問題需經由3樓房屋內部底板進行修繕，惟經聲請
    人長期以來多次洽請相對人，請其同意聲請人進入其3樓房
    屋進行維修，但相對人均未同意，因遷延時日已久，已造成
    聲請人之重大損害，因此請貴委員會進行調解，促請相對人
    同意聲請人進入其3樓房屋進行漏水部分之修繕。」等語，
    此有上開聲請調解書在卷可參（見原審卷一第85頁），然兩
    造於後續調解進行期間，實已先就相對人同意抗告人進入系
    爭3樓房屋修繕漏水乙事，達成共識，並委託廠商估價，估
    價結果修繕費用約新臺幣（下同）3萬元，故嗣後實際進行
    調解時，雙方僅針對上開費用應如何分擔之爭議為協調等情
    ，業據抗告人陳明在卷（見原審卷一第438頁）；且證人即
    當時代理抗告人出席系爭調解之有巢氏房屋店長范媚媖亦於
    原審到庭證稱：「…我們總共去調解委員會2次，第一次協商
    時，被告要求我要找4樓的涂先生一起去，所以我邀請4樓一
    起去，但調解時，被告跟4樓涂先生談得不是很愉快，涂先
    生就先離開了，後來我有跟被告說4樓漏水到3樓，是4樓要
    處理，但3樓漏到2樓，是被告要處理，所以我跟被告說我們
    各找一個漏水的廠商去現場看評估價格，後來也有請廠商去
    現場看過，廠商看完才進行第二次調解，並簽調解筆錄。3
    萬元是被告請的一把罩的師傅去現場評估的價格，後來原告
    也同意用此價格調解。當時沒有就調解內容第2項『雙方就本
    件同意拋棄其餘請求權』範圍做討論，當時調解的時候有討
    論到被告要讓原告進去修繕，但沒有寫在條款裡面。」等語
    （見原審卷一463-464頁）；復參以系爭調解之記載方式為
    ：「雙方就本件座落臺北市○○區○○○路0段00巷0弄00號0樓房
    屋之廚房、後陽台漏水部分，應由聲請人僱工於109年6月30
    日前修復之，所需費用新臺幣（下同）參萬元整【聲請人（
    即抗告人）負擔壹萬柒仟伍佰元整、對造人（即相對人）負
    擔壹萬貳仟伍佰元整】，由聲請人事先墊付修繕費用，兩造
    就本件房屋漏水事件達成和解如下：一、對造人同意給付聲
    請人壹萬貳仟伍佰元整，並於109年7月1日前給付。二、雙
    方就本件同意拋棄其餘請求權。」，此有臺北市松山區調解
    委員會109民調字第219號調解書（下稱系爭調解書）附卷可
    佐（見原審卷第81頁），而相對人於原審亦陳稱當時確實有
    說要讓抗告人進入系爭3樓房屋內進行漏水修繕等語（見原
    審卷一第438頁），均足見兩造於109年5月18日進行調解之
    前，就有關相對人應容忍抗告人進入系爭3樓房屋修繕漏水
    部分，確已先行達成共識無誤，始會於系爭調解書中，將抗
    告人進行修繕之時間及所需費用，以前揭方式記載於兩造爭
    議概述說明中，而非將之列為達成調解之具體內容；換言之
    ，兩造於109年5月18日進行調解時，所欲以調解方式解決之
    爭點，應僅限於修繕費用之分擔方式，至相對人應否容忍抗
    告人進入系爭3樓房屋修繕漏水部分，則因兩造已有共識，
    故非屬調解範圍，亦未列為調解成立之內容。
　㈡相對人雖辯稱兩造就前述漏水爭議成立之調解內容，包含應
    由抗告人雇工於109年6月30日前修復、所需修繕費用由抗告
    人墊付、相對人同意給付抗告人12,500元及雙方其餘請求拋
    棄，故關於抗告人請求相對人應容忍其進入系爭3樓房屋修
    繕漏水部分，亦屬系爭調解之範圍云云。然本院經參酌兩造
    於原審之陳述、證人范媚媖之上開證詞，並對照分析系爭調
    解書之記載方式，業已認定系爭調解之範圍，應不包含有關
    抗告人請求相對人容忍其進入系爭3樓房屋修繕漏水之部分
    ，前已詳述，且兩造如確有將修繕漏水方式列為爭議及調解
    事項之意思，理當將此部分內容與相對人同意給付12,500元
    修繕費用部分，一併載明於調解結論中，殊無僅於調解結論
    記載相對人同意給付抗告人12,500元之理；況抗告人就系爭
    3樓房屋所導致之漏水問題，需進入系爭3樓房屋始得修繕，
    此應為眾所周知之事，抗告人自無可能僅同意相對人給付其
    12,500元，而拋棄請求相對人容忍其進入系爭3樓房屋修繕
    漏水之權利。是相對人所為前開抗辯，顯與事理不符，自不
    足採信。
四、綜上所述，系爭調解效力範圍，並不包含相對人應否容忍抗
    告人進入系爭3樓房屋修繕漏水乙事，是抗告人另行起訴請
    求相對人容忍其進入系爭3樓房屋修繕漏水，當無違反鄉鎮
    市調解條例第27條第1項規定或其訴訟標的為系爭調解效力
    所及之情事。從而，原法院逕認抗告人請求相對人容忍其進
    入系爭3樓房屋修繕漏水部分為不合法，並以原裁定駁回抗
    告人該部分之起訴，尚有未洽。抗告意旨指摘原裁定不當，
    求予廢棄，為有理由，爰由本院將原裁定廢棄，發回原法院
    更為適法之處理。
五、據上論結，本件抗告為有理由，爰裁定如主文。　　
中　　華　　民　　國　　111 　年　　10　　月　　24　　日
                  民事第二十庭
                        審判長法  官  周祖民
                              法  官  張永輝
                              法  官  馬傲霜
正本係照原本作成。
不得再抗告。
中　　華　　民　　國　　111 　年　　10　　月　　24　　日

    　　　　　　　　　　　　　書記官  崔青菁